臺灣板橋地方法院刑事判決　　　　　　 96年度簡上字第484號
公　訴　人　臺灣板橋地方法院檢察署檢察官
上　訴　人
即　被　告　甲○○原名陳識宇.
選任辯護人　王東山律師
　　　　　　李美寬律師
　　　　　　林孝甄律師
上列上訴人即被告因詐欺案件，不服本院九十五年度簡字第七五
八一號中華民國九十六年四月十六日所為之第一審判決（原聲請
簡易判決處刑案號：九十五年度偵字第二四二九九號），提起上
訴，本院管轄第二審之合議庭改適用通常程序審理，並自為第一
審判決如下：
    主    文
原判決撤銷。
甲○○無罪。
    理  由
一、本件原聲請簡易判決處刑意旨略以：被告甲○○（原名陳識
    宇）雖預見提供自己或他人金融機構帳戶與他人使用，可能
    幫助不詳之人從事詐欺行為，作為取得財物或財產上利益之
    管道，竟仍基於縱該人將其帳戶用以從事詐欺行為，亦不違
    反其本意之幫助犯意，於民國九十五年八月十七日，向不知
    情之胞姐陳夏子借用其所申辦之臺新國際商業銀行（下簡稱
    臺新銀行）帳戶（帳號：00000000000000號
    ），並於同日下午，在臺北縣中和市○○路上某麥當勞外，
    將該帳戶之存摺、金融卡提供予某年籍不詳成年男子「白先
    生」使用。嗣有某犯罪集團成員，於同年月二十四日，以電
    話向被害人乙○○訛稱係臺北地檢署工作人員，並以要調查
    被害人乙○○銀行往來狀況為由，要被害人乙○○提供網路
    銀行之代號及密碼，致被害人乙○○因而陷於錯誤，而依該
    人指示告知其所申辦之中華郵政股份有限公司網路郵局帳號
    及密碼，並將陳夏子前開臺新銀行帳戶設定為約定轉帳帳戶
    ，該詐騙集團所屬成員即於同日自被害人乙○○前開郵局帳
    戶轉帳新臺幣（下同）六萬一千六百五十元至陳夏子前開臺
    新銀行帳戶，嗣被害人乙○○察覺受騙報警處理，始循線查
    悉上情，因認被告涉幫助犯刑法第三百三十九條第一項之詐
    欺取財罪嫌等語。
二、公訴人認被告涉有上揭罪嫌，係以被告於警詢及偵查中之供
    述、被害人乙○○於警詢時之指述、行動電話門號0000
    000000號通聯紀錄、臺新銀行九十五年十月三十日臺
    新作集字第九五一四八一九號函附之開戶資料表及資金往來
    明細表等資為其論據。
三、按犯罪事實應依證據認定之，無證據不得認定其犯罪事實；
    又不能證明被告犯罪者，即應諭知無罪之判決，刑事訴訟法
    第一百五十四條第二項、第三百零一條第一項分別定有明文
    。次按認定不利於被告之事實，須依積極證據，苟積極證據
    不足為不利於被告事實之認定，即應為有利於被告之認定，
    更不必有何有利之證據。再事實之認定，應憑證據，如未能
    發現相當證據，或證據不足以證明，自不能以推測或擬制之
    方法，以為裁判之基礎。又依最高法院八十一年度臺上字第
    五三五六號判決見解所示，按刑法第三十條之幫助犯，係以
    與正犯有共同之認識而幫助實施為要件，若於正犯之犯罪無
    共同之認識，亦即無幫助他人犯罪之意思，則難認成立幫助
    犯。
四、訊據被告固坦承曾商請其胞姐陳夏子開設上揭臺新銀行帳戶
    ，並將該帳戶存摺及提款卡交予自稱「白先生」之男子使用
    等情不諱，惟堅決否認有何幫助詐欺取財犯行，辯稱：伊看
    報紙應徵外幣買賣工作，因渠表示伊不用到公司，公司會匯
    款至伊帳戶內，所以要求伊提供臺新銀行帳戶，因為臺新銀
    行存款機較多，渠會將現金存入臺新銀行帳戶內，再告訴伊
    哪一天會有旅行團回來，要伊將現金提出來跟旅行團做外幣
    買賣，伊有一直聯絡公司，但渠說旅行團還沒有回來，後來
    渠就沒有再出現等語，辯護人亦辯護稱：被告因為家中小孩
    必須去作復健，所以希望能找到工作時間較彈性之工作，所
    以才會應徵這個工作，且被告交出帳戶後，直到八月二十五
    日，渠胞姐告知渠帳戶被列為警示帳戶，中間又隔了一個週
    休二日，被告馬上去跟「白先生」聯絡，並非從帳戶被凍結
    後就不理不睬等語。經查：
  (一)被告於九十五年八月十七日，商請渠胞姐陳夏子前往臺新銀
    行營業部開設帳號00000000000000號帳戶後
    ，旋於同日下午某時許，在臺北縣中和巿員山路某麥當勞店
    外，將該帳戶存摺及提款卡交予真實姓名年籍不詳、自稱「
    白先生」之成年男子使用，嗣某詐騙集團成員於九十五年八
    月二十四日，以佯裝係臺北地檢署工作人員，並訛稱要調查
    銀行往來狀況之方式，詐騙被害人乙○○提供其開設之網路
    銀行代號及密碼，並設定陳夏子所開設之前開臺新銀行帳戶
    為約定轉帳帳戶，因而將被害人乙○○帳戶內之存款六萬一
    千六百五十元轉帳至陳夏子開設之上揭帳戶內等事實，為被
    告所不否認（見本院九十六年六月二十五日準備程序筆錄）
    ，並經證人陳夏子於警詢及偵查中證述屬實（見臺灣板橋地
    方法院檢察署九十五年度偵字第二四二九九號偵查卷第七頁
    至第八頁及第五七頁），且據被害人乙○○於警詢時指述綦
    詳（見同上偵查卷第九頁至第十頁），另有臺新銀行九十五
    年十月三十日臺新作集字第九五一四八一九號函附之開戶業
    務申請書、陳夏子國民身分證影本及全民健康保險卡影本、
    資金往來易明細各一件附卷可稽（見同上偵查卷第四六頁至
    第五三頁），是被告商請其胞姐陳夏子開設之前開臺新銀行
    帳戶確已交付自稱「白先生」之男子使用，嗣併遭詐騙集團
    用以訛騙被害人乙○○匯款，堪以認定。惟本件尚應審究者
    ，乃被告交付上揭帳戶存摺及金融卡予自稱「白先生」之男
    子時，對於詐騙集團欲將該帳戶作為詐欺犯罪之工具一節，
    其主觀上有無幫助犯罪之認識及故意。
  (二)被告迭於警詢及偵查中供稱：伊於九十五年八月十六日從中
    國時報看見有應徵外務工作，即以報載之行動電話門號00
    00000000號聯絡，嗣有一位自稱「白經理」之先生
    與伊約在臺北縣永和巿竹林路二一四號丹堤咖啡餐廳面試，
    並表示工作內容是外幣買賣之工作，因外幣金額流量大，必
    須瞭解查訪員工住所及生活情形，乃至伊住處查訪，嗣又表
    示員工不用至公司打卡，要求伊提供二個帳戶，其中一個指
    定是臺新銀行帳戶，並稱公司與客戶接洽後，會將錢匯進臺
    新銀行帳戶，復由臺新銀行帳戶轉匯至伊另一個帳戶，再通
    知伊領款去與對方進行交易，伊並應將從客戶那邊收取之外
    幣現金拿回公司，故伊將臺新銀行存摺及提款卡交給對方，
    另提供第一商業銀行帳戶之帳號等語，並提出中國時報九十
    五年八月十六日分類廣告版影本一紙為憑（見同上偵查卷第
    十五頁）。觀諸該分類廣告版確有刊登「外務，自備機車，
    需駕照，薪四萬起，0000000000」之廣告；再對
    照被告使用之行動電話門號0000000000號雙向通
    聯紀錄（見同上偵查卷第十二頁至第十四頁），其於九十五
    年八月十六日（星期三）、同年月十七日（星期四）及同年
    月二十二日（星期二），均曾撥打前開報載之行動電話門號
    0000000000號聯絡，尤在其交付上揭帳戶存摺及
    提款卡予自稱「白先生」之男子後，仍持續與渠聯絡，是被
    告辯稱其見上揭分類廣告而應徵外務工作一節，應非子虛。
    再參之行動電話門號0000000000號自九十六年七
    月十二日啟用後，旋於同年十月十日停話，有威寶電信股份
    有限公司提供之使用者資料一份在卷足憑（見原審卷宗第十
    四頁），其開通使用期間僅三個月，且在案發後不久即辦理
    停話，核與一般正常商家刊登求才廣告之聯絡情形有違。又
    被告之女陳０琳（九十年生），經診斷評估其注意力不足，
    伴有過動行為，協調障礙，而應持續接受職能治療及注意力
    訓練，有臺北巿政府社會局函、臺北巿聯合醫院和平院區診
    斷證明書、臺北巿九十六學年度國小特殊教育學生安置會議
    通知單、財團法人宏恩醫院復健科物理職能及語言治療聯合
    評估報告書各一份在卷供參（見本院卷宗第三二頁至第三六
    頁），是辯護人辯稱：被告因家中小孩必須去作復健，所以
    希望能找到工作時間較彈性之工作，始前往應徵外務等語，
    洵非無據。再衡之，倘被告確有提供帳戶予詐騙集團作為不
    法使用之故意，其顯知悉事後恐有遭檢警機關調查之風險，
    又何以會商請與其關係親密之胞姐陳夏子出面開設帳戶，而
    陷陳夏子於遭警查緝之不利處境？則被告因誤入「求職陷阱
    」，而遭詐騙集團假應徵之名而騙取帳戶使用，亦非毫無可
    能，況該名自稱「白先生」之男子尚且以要求至被告住處查
    訪之方式，佯裝慎重其事以取信於被告，自仍無法排除被告
    係遭詐騙而交付帳戶存摺及提款卡之可能，是被告上揭所辯
    ，尚難認與社會經驗法則及常情事理有重大乖離，並非不可
    採信，自難逕認其於提供帳戶存摺及提款卡時，對於他人可
    能用以作為詐欺取財之工具，確有認識及幫助他人犯罪之故
    意。
五、綜上所述，本件依公訴人所舉各項證據方法，尚無法證明被
    告交付帳戶存摺及提款卡予自稱「白先生」之男子時，確有
    容任他人用以實施詐欺取財犯罪之故意，而使本院達於確信
    其涉有幫助詐欺取財犯行之程度。此外，復查無其他積極證
    據足資認定被告有何公訴人所指犯行，自不能證明被告犯罪
    。
六、末按地方法院簡易庭對被告為簡易判決處刑後，經提起上訴
    ，而地方法院合議庭認應為無罪判決之諭知者，依刑事訴訟
    法第四百五十五條之一第三項準用第三百六十九條第二項規
    定意旨，應由該地方法院合議庭撤銷簡易庭之判決，改依第
    一審通常程序審判（最高法院九十一年度臺非字第二一號判
    決意旨參照）。綜上，本案既不能證明被告犯罪，原審遽為
    被告有罪之判決，容有違誤，上訴人即被告上訴意旨否認犯
    罪，為有理由，應由本院合議庭撤銷原判決，自為第一審無
    罪之判決。
七、至本件被告被訴幫助詐欺取財罪嫌既經諭知無罪判決，則關
    於臺灣臺北地方法院檢察署九十六年度偵字第一二一五０號
    移送併辦部分，即應退由檢察官另行依法處理，附此敘明。
據上論斷，應依刑事訴訟法第四百五十五條之一第一項、第三
項、第四百五十二條、第三百六十九條第一項前段、第三百六
十四條、第三百零一條第一項，判決如主文。
本件經檢察官張瑞娟到庭執行職務。
中　　華　　民　　國　　96　　年　　8　 　月　　22　　日
                  刑事第七庭審判長法　官  胡　堅　勤
                                  法　官　李　君　豪
                                  法　官　王　瑜　玲
上列正本證明與原本無異。
如不服本判決，應於判決送達後10日內敘明上訴理由，向本院提
出上訴狀（應附繕本），上訴於臺灣高等法院。
中　　華　　民　　國　　96　　年　　8 　　月　　23　　日
                                  書記官  陳  香  君
